臺灣嘉義地方法院民事判決　　　　　　　 96年度訴字第386號
原　　　告　明台產物保險股份有限公司
法定代理人　丙○○
訴訟代理人　甲○○
被　　　告　乙○○
上列當事人間損害賠償事件，於中華民國96年7月24日言詞辯論
終結，本院判決如下：
    主  文
被告應給付原告新臺幣壹佰伍拾肆萬柒仟伍佰肆拾元，及自民國
九十六年五月十七日起至清償日止，按週年利率百分之五計算之
利息。
訴訟費用由被告負擔。
    事  實  及  理  由
一、原告起訴主張：
    緣訴外人郭盈秀所有車牌號碼TLG-953號之輕型機車（下稱
    系爭車輛），向原告公司投保強制汽車責任保險。被告於民
    國（下同）95年11月8日下午11時29分許，服用酒類物品已
    達不能安全駕駛動力交通工具之程度，猶駕駛系爭車輛行經
    嘉義市○○街新庄31號時，本應注意酒後不得駕駛車輛，並
    應注意車前狀況，隨時採取必要之安全措施，且依當時情形
    ，並無不能注意之情事，竟疏未注意，適有訴外人林秀花駕
    駛車牌號碼UKM-128之輕型機車，行經前開路段而發生碰撞
    ，導致訴外人林秀花死亡之結果。按「因汽車交通事故致受
    害人傷害或死亡者，不論加害人有無過失，請求權人得依本
    法規定向保險人請求保險給付或向財團法人汽車交通事故特
    別補償基金請求補償」。第按「被保險人有下列情事之一，
    致被保險汽車發生汽車交通事故者，保險人仍應依本法規定
    負保險給付之責。但得在給付金額範圍內，代位行使請求權
    人對被保險人之請求權：一、飲用酒類或其他類似物後駕駛
    汽車，其吐氣或血液中所含酒精濃度超過道路交通管理法規
    規定之標準…」強制汽車責任保險法第7條、第29條第1項第
    1 款分別定有明文。是以，訴外人林秀花之死亡結果，業據
    原告依強制汽車責任保險契約給付保險金予訴外人之家屬；
    然駕駛系爭車輛而肇事之被告，當時為酒醉駕駛，準此，原
    告爰依前揭法條規定，代位行使受害人之損害賠償請求權，
    訴請被告賠償，並聲明：（一）被告應給付原告新臺幣（下
    同）1,547,540元，及自起訴狀繕本送達翌日起至清償日止
    ，按年息5％計算之利息。（二）訴訟費用由被告負擔。
二、被告則以：
    原告主張之事實理由及請求之金額沒有意見，但被告目前無
    資力負擔等語答辯。
三、按當事人對於他造主張之事實，於言詞辯論時不爭執者，視
    同自認，民事訴訟法第280條第1項定有明文。查本件原告主
    張被告為酒醉駕駛而發生車禍事故，致訴外人林秀花死亡，
    且業已依強制汽車責任保險給付其家屬保險金等情，業據其
    提出與所述相符之嘉義縣警察局道路交通事故證明書、臺灣
    嘉義地方法院檢察署相驗屍體證明書、汽車險賠款收據暨同
    意書、匯款收據等在卷可稽，核屬相符；而被告對於原告主
    張之事實，於言詞辯論時不爭執，依前揭規定視同自認原告
    上開主張之事實。
四、第按「本法所稱要保人，指依第6條規定向保險人申請訂立
    本保險契約，並負有交付保險費義務之人。本法所稱被保險
    人，指經保險人承保之要保人及經該要保人同意使用或管理
    被保險汽車之人。」強制汽車責任保險法第9條定有明文。
    經查，訴外人郭盈秀將所有之系爭車輛，向原告公司投保強
    制汽車責任保險，則郭盈秀為本件保險契約之要保人，並依
    強制汽車責任保險法第9條第2項規定，同為本件保險契約之
    被保險人，而被告經要保人（即郭盈秀）同意而使用系爭車
    輛，依同條項規定，被告亦為本件之被保險人，應無疑義。
    復按「被保險人有下列情事之一，致被保險汽車發生汽車交
    通事故者，保險人仍應依本法規定負保險給付之責。但得在
    給付金額範圍內，代位行使請求權人對被保險人之請求權：
    一、飲用酒類或其他類似物後駕駛汽車，其吐氣或血液中所
    含酒精濃度超過道路交通管理法規規定之標準。」，強制汽
    車責任保險法第29條第1項第1款亦定有明文。觀以前揭立法
    旨趣，強制汽車責任保險法為優先保護受害人，明文規定保
    險人應於被保險汽車發生交通事故致受害人傷害或死亡時，
    不論加害人有無過失，均須依保險契約而負給付保險金之責
    ，然倘被保險人有強制汽車責任保險法第29條第1項各款情
    形，諸如犯罪行為、自陷風險、惡意行為等，均使保險事故
    加速發生，而不當提高保險人承保之風險，有違對價衡平原
    則，與保險契約之本質不符，故依同條項但書規定，賦予保
    險人享有代位權，即保險人得在給付範圍內，代位行使受害
    人對被保險人之損害賠償請求權。是以，本件被保險人即被
    告，詳如前述，服用酒類物品已達不能安全駕駛動力交通工
    具之程度，卻仍駕駛系爭車輛而導致車禍事故之發生，顯已
    構成前開強制汽車責任保險法第29條規定，保險人代位行使
    損害賠償債權之要件，準此，原告給付林秀花之家屬強制汽
    車責任保險金後，代位行使受害人對被告之損害賠償請求權
    ，自屬有據。從而，原告提起本件訴訟，請求被告給付原告
    1,547,540元，及自起訴狀繕本送達被告之翌日即96年5月17
    日起，至清償日止，按週年利率5％計算之利息，即無不合
    ，應予准許。
五、據上論結，本件原告之訴為有理由，依民事訴訟法第78條，
    判決如主文。
中　　華　　民　　國　　96　　年　　7 　　月　　31　　日
                  民事第一庭法　官　陳俞婷
上列正本與原本無異。
如對本判決上訴須於判決送達後20日內向本院提出上訴狀。
中　　華　　民　　國　　96　　年　　7 　　月　　31　　日
                            書記官  林美足
